【裁判字號】    98,交聲,742
【裁判日期】    980424
【裁判案由】    聲明異議
【裁判全文】
臺灣臺中地方法院交通事件裁定         98年度交聲字第742號
原處分機關  交通部公路總局臺中區監理所臺中市監理站
異  議  人
即受處分人  甲○○
上列異議人因違反道路交通管理處罰條例案件，對於交通部公路
總局臺中區監理所臺中市監理站於民國九十七年十月十五日所為
之裁決（裁監稽違字第裁六一－ＧＤ0000000號裁決書）
聲明異議，本院裁定如下：
    主  文
異議駁回。
    理  由
一、原處分意旨略以：異議人即受處分人甲○○（下稱受處分人
    ）於民國九十六年一月十五日二十時五分許，駕駛車牌號碼
    ＪＦＶ－二三五號重型機車，行經臺中市福上巷二一四弄口
    處，因「酒後駕車肇事經抽血檢驗為二○四ｍｇ／ｄｌ，換
    算酒測值為每公升○．九七毫克，致人受傷」之違規情形，
    經臺中市警察局第六分局西屯派出所警員以中市警交字第Ｇ
    Ｄ0000000號違反道路交通管理事件通知單舉發。原
    處分機關嗣於緩起訴期滿後，於九十七年十月十五日以裁監
    稽違字第裁六一－ＧＤ0000000號裁決書，依道路交
    通管理處罰條例第三十五條第一項第一款規定，裁處受處分
    人罰鍰新臺幣（下同）四萬五千元（九十六年一月二十六日
    已完成吊扣機車駕駛執照二十四個月、簽收道安講習單），
    逾期則依裁決書處罰主文規定裁處，於法並無不合。
二、聲明異議意旨略以：緩起訴已期滿，監理單位方面請予免罰
    ，申請一事不二罰。又受處分人因戶籍與住所不同地，因此
    沒收到監理單位的裁決書，是到監理所辦理文件才知道有張
    裁決書，不是故意拒絕收領裁決書等語。
三、按受處分人，不服道路交通管理處罰條例第八條主管機關所
    為之處罰，得於接到裁決書之翌日起二十日內，向管轄地方
    法院聲明異議，同條例第八十七條第一項定有明文。該二十
    日之不變期間應自裁決書送達後起算，如未經合法送達，則
    二十日之不變期間無從起算，裁決書不能確定；且得向管轄
    法院聲明異議之案件，應以業經合法送達為前提要件，如未
    經合法送達，該等聲明異議之案件，應屬不合法律上之程式
    ，應由原處分機關重行為合法送達後，再由受處分人於接到
    裁決書之翌日起二十日內，向管轄地方法院聲明異議（此時
    ，法院始得就裁決書之處分內容為實體判斷）。復按交通法
    庭認聲明異議不合法律上之程式，應以裁定駁回之，道路交
    通案件處理辦法第十八條前段亦有明文，對於未經合法送達
    之裁決書聲明異議，應屬不合法律上之程式，且該項不合法
    律上之程式亦不可補正，法院在程序上即應予駁回。
四、又按處理違反道路交通管理事件，有關文書送達之程序，依
    行政程序法之規定，道路交通管理事件統一裁罰基準及處理
    細則第五條定有明文。次按送達，於應受送達人之住居所、
    事務所或營業所為之。於應送達處所不獲會晤應受送達人時
    ，得將文書付與有辨別事理能力之同居人、受僱人或應送達
    處所之接收郵件人員。送達，不能依前二條規定為之者，得
    將文書寄存送達地之地方自治或警察機關，並作送達通知書
    兩份，一份黏貼於應受送達人住居所、事務所、營業所或其
    就業處所門首，另一份交由鄰居轉交或置於該送達處所信箱
    或其他適當位置，以為送達。前項情形，由郵政機關為送達
    者，得將文書寄存於送達地之郵政機關，行政程序法第七十
    二第一項、第七十三條第一項及第七十四條第一項、第二項
    分別定有明文。
五、經查：本件上開裁決書係於九十七年十月二十二日送達至臺
    中縣龍井鄉○○路南寮巷三二號處所，嗣因於送達處所未獲
    會晤應受送達之人，亦無受領文書之同居人、受雇人或應受
    送達處所之接收郵件人員，乃將該送達文書作送達通知書二
    份，一份黏貼於應受送達人住居所門首，一份置於該送達處
    所信箱或其他適當位置以為送達，並寄存於新庄郵局，此有
    送達證書影本一紙附卷可參。惟查受處分人之戶籍地址自七
    十一年四月十五日即設於臺中縣龍井鄉○○村○○路南寮巷
    八八弄二二號，有受處分人之個人基本資料查詢結果一紙在
    卷可憑，且從本件舉發違反道路交通管理事件通知單、臺中
    地方法院檢察署檢察官九十六年度偵字第五六一三號緩起訴
    處分書上所載地址亦同上址，及受處分人所提出之聲明異議
    狀內所載受處分人之地址記載為臺中市○○路○段二八二巷
    二八弄一七號（送達處所為臺中市○○路○段二八二巷二八
    弄一一號）等節觀之，顯見本件並無任何資料足資證明上開
    裁決書所送達之地址為受處分人之住所或居所，自難認本件
    裁決書已合法送達於異議人。
六、綜上所述，本件原處分機關上開裁決書之送達並不合法，則
    受處分人對此送達不合法之裁決書逕予聲明異議，應屬不合
    法律上之程式，且該不合法律上之程式亦無從補正，自應予
    以駁回。復應由原處分機關重新對受處分人為合法之送達，
    待送達後，再由受處分人於接到裁決書之翌日起二十日內，
    向本院交通法庭聲明異議。
據上論斷，應依道路交通管理處罰條例第87條第2項，道路交通
案件處理辦法第18條前段，裁定如主文。
中    華    民    國    98    年    4     月    24    日
                  交通法庭    法  官  林慶郎
上為正本係照原本作成。
如不服本裁定，應於收受送達後5日內向本院提出抗告狀。（應
附繕本）
                              書記官  廖春玉
中    華    民    國    98    年    4     月    24    日


司法院資訊處製作；財團法人民間司法改革基金會備份。
